臺灣臺中地方法院刑事判決　　　　　　　　　　　　九十三年度訴字第一二九九號
　　公　訴　人　臺灣臺中地方法院檢察署檢察官
　　被　　　告　丙○○
　　指定辯護人　本院公設辯護人　己○○
右列被告因強盜等案件，經檢察官提起公訴（九十二年度偵字第二一四一四號），本
院判決如左：
    主  文
丙○○結夥三人以上，攜帶兇器竊盜，未遂，處有期徒刑壹年。
扣案之無線電對講機貳具、行動電話肆支（含ＳＩＭ卡）、螺絲起子參支、汽車發動
器伍個、榔頭壹支、手套壹個、鑰匙兼遙控器參組、尖嘴鉗貳支、六角扳手壹支，均
沒收之。
    事  實
一、丙○○與丁○○、甲○○（以上二人另行審理）三人共同基於意圖不法所有之犯
    意聯絡，於民國（下同）九十二年十月三十日上午十一時許，由丙○○駕駛五Ｍ
    ─二六六號白色自小客車搭載丁○○、甲○○來台中，於同日中午十二時四十五
    分許，行至台中市○○街中興大學女生宿舍旁，改由丁○○駕車，後載甲○○，
    將車暫停在戊○○所有之八Ｌ─九０八六號自小客車後方把風並接應，丙○○則
    下車，攜帶無線電對講機一具及客觀上對人之生命、身體具有危險性，可為兇器
    使用之螺絲起子及六角扳手各一支，由丙○○持其所有之螺絲起子及六角扳手撬
    開停放在該處之戊○○所有之八Ｌ─九０八六號自小客車車門，進入車內正破壞
    防盜器時，適為返回之戊○○發現，丙○○見狀即迅速下車逃逸，戊○○則緊追
    在後，並隨即以手機報警，丙○○在逃逸中對講機不慎掉到地上，電池因而脫落
    ，丙○○折回拾起對講機後繼續往前跑，在追逐過程中，丙○○並多次回頭對追
    逐在後之戊○○表示：我又沒拿到你的東西，你追什麼追？戊○○因見丙○○手
    上持螺絲起子而不敢上前逮捕，惟仍緊追在後，丙○○於逃逸中即以00000
    00000號行動電話撥打0000000000號行動電話，聯絡丁○○前來
    接應，嗣丙○○由台中市○○街往台中路方向跑時，遇見前來接應由丁○○所駕
    駛之前開白色自小客車，丙○○坐上右前座後，隨即駕車逃逸，旋據報之員警庚○○、乙○○亦駕車至台中市○○路與興大路口，戊○○上車後即告知員警丙○○所乘坐車輛之逃逸方向，在台中市○○路與忠明南路口發現該部白色自小客車
    後，為警上前查獲，並扣得丙○○所有之對講機二具、螺絲起子三支、行動電話
    二支、汽車發動器五個、榔頭一支、手套一個、鑰匙兼遙控器三組、尖嘴鉗二支
    、六角扳手一支等物及丁○○與甲○○所有之行動電話各一支。
二、案經台中市警察局第三分局報請臺灣臺中地方法院檢察署檢察官偵查起訴。
    理  由
一、訊據被告丙○○固坦承右揭持螺絲起子行竊未遂，而為告訴人戊○○追逐之事實
    不諱，惟矢口否認與被告丁○○及甲○○共同竊盜及攜帶對講機下車，辯稱：伊
    當時下車時並未表明要行竊汽車，被告丁○○及甲○○均不知情，被告丁○○於
    伊下車後，即向伊借車至大里找其表姐司月娥，伊下車時並未帶對講機，因逃逸
    中行動電話掉落才折回拿云云。惟查，證人戊○○發現被告進入其車內行竊時，
    有發現被告丁○○駕駛之白色自小客車停在其車輛後方，且被告於戊○○追逐時
    ，曾經掉落對講機一具，對講機內之乾電池並且脫落，被告還折回撿拾等情，業
    據證人戊○○於九十三年七月十四日本院審理時結證明確。而證人庚○○於九十
    三年八月四日本院審理時亦結稱：被害人（即告訴人）有提過，在其發現被告行
    竊時，有發現白色自小客車停在其車子後方，對講機一具在右前座發現，另一具
    對講機在後座中間發現，在右前座發現那具外觀有些破損等語。次查，被告丁○○於九十三年六月二十三日本院行準備程序時供稱：下台中是要找表姐，所以在
    被告下車後就向被告借車去大里要找表姐；被告甲○○於同日則供稱：於查獲前
    一天受丁○○之邀而一同來台中玩，倘丁○○是欲至台中找表姐，衡情應無邀甲○○同至台中玩之理，且證人司月娥即丁○○之表姐於九十三年五月十九日偵訊
    時結稱：我在醫院擔任看護，平時與被告丁○○很少聯絡，丁○○在節慶或跟他
    母親要回南投山上時會經過台中來看看我，一年頂多一、二次，他們要來之前會
    先以電話聯絡，因為他們也怕來時我去醫院不在，在印象中當天（指九十二年十
    月三十日）沒有接到丁○○之電話等語，丁○○明知表姐司月娥係在醫院擔任看
    護，其工作性質較為機動，上班時間並不固定，丁○○若有意找表姐，豈會未事
    先電話聯絡，在不確定受訪者是否在家之情形下即貿然前往造訪，顯然有違常情
    。又查，扣案之對講機二具分別於右前座及後座中間查獲，在前座查扣之對講機
    外觀有些微破損，此經證人庚○○結證明確，而被告逃逸後經丁○○接應上車時
    係坐在右前座，甲○○則坐在後座之事實，此為被告所不爭，亦有警員繪製之座
    位表可稽，核與證人戊○○所為被告攜帶之對講機曾掉到地上之證述相符。末查
    ，台中市警察局勤務指揮中心於九十二年十月三十日十三時零九分接獲戊○○之
    報案，有該中心之記錄（通報）單影本在卷可稽，被告於十三時十三分四十一秒
    、十三時十四分三十秒、十三時十五分二十一秒、十三時十六分零四秒分別以0
    000000000之行動電話撥打丁○○所有之0000000000號行動
    電話，有中華電信（行動）查詢資料在卷可稽。綜上可知，被告當時確有攜帶對
    講機下車，丁○○則駕車停在被告行竊之車輛後方等候接應並把風，並由在車內
    之甲○○以對講機與被告聯絡，惟因被告行竊時適為車主戊○○發現，被告情急
    之下拔腿就跑，戊○○則緊接在後，而被告逃逸之路徑非丁○○所得知，致丁○○無法立即開車接應被告上車，加以被告逃逸時不慎將對講機掉落致電池脫落，
    才由被告改以行動電話聯絡丁○○前來接應，是被告所為之辯解尚難採信。此外
    ，復有被告所有之對講機二具、螺絲起子三支、行動電話二支、汽車發動器五個
    、榔頭一支、手套一個、鑰匙兼遙控器三組、尖嘴鉗二支、六角扳手一支及被告
    丁○○與甲○○之行動電話各一支扣案可證，本件事證明確，被告犯行堪以認定
    。
二、按刑法上所謂結夥三人以上係指有共同犯罪之故意，結為一夥而言。把風行為，
    在排除犯罪障礙，助成犯罪之實現，在合同意思範圍內分擔犯罪行為之一部，故
    亦係共同正犯而應計入結夥之內（最高法院七十二年度台上字第二二０一號判決
    參照）。又所謂兇器，其種類並無限制，凡客觀上足對人之生命、身體、安全構
    成威脅，具有危險性之兇器均屬之。被告於行竊時，被告丁○○及甲○○駕車在
    旁把風、接應，自為共同正犯而應計入結夥之內。又被告行竊時所持之螺絲起子
    及磨尖之六角扳手，均為金屬材質，質地堅硬且尖銳，足以對人之生命、身體造
    成傷害，顯為具有危險性之兇器。核被告所為，係犯刑法第三百二十一條第二項
    、第一項第三、四款（起訴法條漏引第四款）之結夥三人以上攜帶兇器竊盜未遂
    罪，而未遂犯之處罰，依刑法第二十六條前段規定，得按既遂犯之刑減輕之。公
    訴意旨雖認被告於行竊時為戊○○發現並追逐時，為脫免逮捕，二度取出螺絲起
    子威嚇戊○○不得再行追捕，係犯刑法第三百二十九條、第三百三十條第二項、
    第一項之加重準強盜未遂罪嫌，惟被告堅決否認有何持螺絲起子威嚇不得再行追
    捕而脫免逮捕之行為，辯稱：伊當時持螺絲起子行竊，為告訴人發現時即手持螺
    絲起子逃逸，在告訴人追捕期間，雖曾數次回頭向告訴人表示：並未偷到東西，
    追什麼追，惟並未威嚇告訴人不得再追等語。經查，證人戊○○於九十三年七月
    十四日本院審理時到庭結稱：追逐過程中被告停下來四、五次，被告手持螺絲起
    子對我說：車子沒有偷到，追什麼追（閩南語），被告當時是握住螺絲起子說話
    而已，並無拿螺絲起子作勢要刺我，亦沒有因被告手持螺絲起子而不敢追他，還
    是繼續追，但有與他保持距離等語，核與被告供述情節相符，由此可知，被告當
    時係因手持螺絲起子行竊，行竊中忽見戊○○前來，一時情急拔腿就跑，螺絲起
    子於逃逸時仍拿在手上，並非意在脫免逮捕而手持螺絲起子以達威嚇之目的，亦
    未持螺絲起子作勢要刺戊○○或以言詞威嚇戊○○不得再行追捕至明，是被告所
    為之辯解，應可採信，被告之行為，核與刑法第三百二十九條準強盜罪之構成要
    件不符，惟準強盜罪與竊盜罪之基本社會事實相同，起訴法條應予變更。爰審酌
    被告犯罪之動機、目的、手段、所生危害及犯後坦承自己持螺絲起子行竊未果之
    犯行，卻迴護共同被告丁○○、甲○○等一切情狀，量處如主文所示之刑。又前
    開扣案之無線電對講機二具、行動電話四支（含ＳＩＭ卡）、螺絲起子三支、汽
    車發動器五個、榔頭一支、手套一個、鑰匙兼遙控器三組、尖嘴鉗二支、六角扳
    手一支，為被告所有供犯罪所用或犯罪預備之物，應併依法宣告沒收。
三、同案被告丁○○、甲○○俟拘提或通緝到案，另行審理。
據上論斷，應依刑事訴訟法第二百九十九條第一項前段、第三百條，刑法二十六條前
段、第三百二十一條第二項、第一項第三款、第四款、第三十八條第一項第二款，判
決如主文。
本案經檢察官高永棟到庭執行職務
中      華      民      國      九十三      年      八    月    十八    日
                                臺灣臺中地方法院刑事第五庭
                                    審判長法  官    梁  堯  銘
                                          法  官    巫  淑  芳
                                          法  官    林  慧  英
右正本證明與原本無異。
如不服本判決，應於送達後十日內向本院提出上訴狀（須附繕本），上訴於臺灣高等
法院臺中分院。
                      書記官
中      華      民      國      九十三      年      八    月    十八    日
附錄論罪科刑法條
刑法第三百二十一條
犯竊盜罪而有左列情形之一者，處六月以上、五年以下有期徒刑：
一  於夜間侵入住宅或有人居住之建築物、船艦或隱匿其內而犯之者。
二  毀越門扇、牆垣或其他安全設備而犯之者。
三  攜帶兇器而犯之者。
四  結夥三人以上而犯之者。
五  乘火災、水災或其他災害之際而犯之者。
六  在車站或埠頭而犯之者。
前項之未遂犯罰之。
